臺灣高等法院民事裁定
110年度聲字第313號
聲  請  人  簡楊蘭  
輔  助  人  簡信溢  

相  對  人  劉錦隆  

上列聲請人因與相對人劉錦隆間請求確認抵押權不存在等事件（
本院110年度重上字第316號），聲請停止強制執行，本院裁定如
下： 
    主  文
聲請人以新臺幣貳仟貳佰伍拾萬元為相對人供擔保後，臺灣桃園
地方法院一一０年度司執字第二一四八二號執行事件之強制執行
程序，於本院一一０年度重上字第三一六號確認抵押權不存在等
事件判決或終結確定前，應暫予停止。
    理  由
一、本件聲請意旨略以：相對人持臺灣桃園地方法院（下稱原法
    院）108年度司拍字第675號裁定（下稱系爭拍賣抵押物裁定
    ）為執行名義，以伊為執行債務人，向原法院民事執行處（
    下稱執行法院）聲請拍賣伊所有如附表編號一、二所示不動
    產，執行該不動產上所設定如附表所示抵押權（下稱系爭抵
    押權）擔保範圍內之新臺幣（下同）1億5000萬元債權（110
    年度司執字第21482號，下稱系爭執行事件），惟伊與相對
    人間請求確認系爭抵押權不存在等事件（下稱訟爭事件），
    經原法院以109年度重訴字第314號判決確認系爭抵押權擔保
    之債權於超過9113萬6000元部分不存在；相對人應將系爭抵
    押權擔保債權超過9113萬6000元部分之登記予以塗銷，並駁
    回聲請人其餘之訴。實則系爭抵押權所擔保之債權並不存在
    ，伊已對訟爭事件敗訴部分提起上訴，現繫屬本院審理中（
    110年度重上字第316號），自得就系爭執行事件聲請全部停
    止執行，爰依強制執行法第18條第2項規定，聲請准供擔保
    後停止系爭執行事件等語。
二、按有回復原狀之聲請，或提起再審或異議之訴，或對於和解
    有繼續審判之請求，或提起宣告調解無效之訴，撤銷調解之
    訴，或對於許可強制執行之裁定提起抗告時，法院因必要情
    形或依聲請定相當並確實擔保，得為停止強制執行之裁定，
    強制執行法第18條第2項定有明文。抵押人對法院許可拍賣
    抵押物之裁定，主張有不得強制執行之事由而提起訴訟時，
    得依法聲請停止執行。依舉輕明重之法理，抵押人如以許可
    執行裁定成立前之實體事由，主張該裁定不得為執行名義而
    提起訴訟時，如已先提起之訴請確認抵押權或其擔保之債權
    不存在，即為適例，抵押人自得依強制執行法第18條第2項
    之規定，聲請為停止執行之裁定。又法院依上開規定為停止
    強制執行所命抵押人所供之擔保金額，係以擔保抵押權人因
    抵押人聲請停止強制執行不當，可能遭受之損害獲得賠償為
    目的，是法院定此項擔保時，其數額應依標的物停止執行後
    ，抵押權人未能即時受償或利用該標的物所受之損害額，或
    其因另供擔保強制執行所受之損害額定之，非以標的物之價
    值或其債權額為依據（最高法院101年度台抗字第325號裁定
    意旨參照）。債權人因停止執行可能遭受之損害，在執行名
    義係命為金錢給付之情形，係指債權人因停止執行延後受償
    ，未能即時利用該款項，所可能遭受之損害而言。依通常社
    會觀念，使用金錢之對價即為利息，執行債權倘為金錢債權
    ，債權人因執行程序停止，致受償時間延後，通常應可認係
    損失停止期間利用該債權總額所能取得之利息。再遲延之債
    務，以支付金錢為標的者，債權人得請求依法定利率計算之
    遲延利息；應付利息之債務，其利率未經約定，亦無法律可
    據者，週年利率為5％，民法第233條第1項前段、第203條定
    有明文。此項遲延利息之本質屬於法定損害賠償，亦可據為
    金錢債權遲延受償所可能發生損害之賠償標準。
三、經查：
  ㈠聲請人主張相對人持系爭拍賣抵押物裁定為執行名義，聲請
    強制執行，經執行法院以系爭執行事件受理，刻正執行中。
    惟系爭抵押權擔保之債權不存在，聲請人業已對相對人提起
    確認系爭抵押權擔保之債權1億5000萬元全部均不存在，經
    原法院判決確認系爭抵押權擔保之債權於超過9113萬6000元
    部分不存在；相對人應將系爭抵押權擔保債權超過9113萬60
    00元部分之登記予以塗銷，並駁回聲請人其餘之訴，兩造就
    敗訴部分各自提起上訴，現由本院分案110年度重上字第316
    號審理等情，有系爭拍賣抵押物裁定、訟爭事件一審判決影
    本、本院公務電話紀錄可稽（見原法院110年度聲字第171號
    卷第8頁、第14至30頁、本院卷第52頁），則聲請人既係以
    系爭抵押權擔保之債權不存在，提起確認訴訟為由，陳明願
    供擔保，聲請停止強制執行，核與前開規定相符，應予准許
    。 
　㈡相對人係聲請對聲請人為金錢債權之執行，則相對人因停止
    執行可能遭受之損害，應以其延宕收取債權期間相當於法定
    遲延利息之損害為度。查系爭拍賣抵押物裁定為執行名義及
    對聲請人聲請強制執行之債權金額均為1億5000萬元，有系
    爭拍賣抵押物裁定及本院公務電話紀錄可稽（見原法院110
    年度聲字第171號卷第8頁、本院卷第52頁），而兩造各自就
    訟爭事件一審判決敗訴部分，提起上訴，依上說明，相對人
    因系爭執行事件停止執行所受損害，自應以其於訟爭事件訴
    訟進行期間因1億5000萬元債權未能即時分配受償，所受按
    法定利率即週年利率5％計算之利息損失為據。又訟爭事件請
    求之訴訟標的價額逾150萬元，為得上訴第三審之事件，而
    抗告人聲請停止執行時，訟爭事件已上訴二審，依司法院頒
    布「各級法院辦案期限實施要點」規定，推估訟爭事件上訴
    二審後至三審終結確定，辦案期間分別為2年、1年，共計3
    年，訟爭事件可能經過之訴訟期間約為3年，依前說明，相
    對人因聲請人聲請停止執行所生之損害，應為前開債權額因
    停止執行而無法即時受償期間之法定利息損失2250萬元（計
    算式：150,000,000×5％×3＝22,500,000），而以該金額核定
    為本件停止執行之擔保金額為適當。
　㈢聲請人雖主張：相對人於訟爭事件中自認系爭抵押權擔保之
    債權除其交付第三人王濬騰之借款1億元外，並無其他債權
    ，扣除預扣利息後，訟爭事件第一審判決既確認系爭抵押權
    擔保之債權於超過9113萬6000元部分不存在，故應以9113萬
    6000元為基準計算相對人因停止執行無法即時受償之損害云
    云。惟訟爭事件經原法院判決後，兩造均已提起上訴，業如
    前述，聲請人於原法院請求確認系爭抵押權擔保之債權不存
    在之範圍，即未確定，聲請人主張應以9113萬6000元為基準
    計算相對人因本件停止執行所受之損害，自無可採。
　㈣至聲請人又主張：其為84餘歲高齡、受輔助宣告、為無謀生
    能力者，無力籌湊過高之擔保金云云。然聲請人之資力多寡
    ，核與供擔保數額之酌定標準無涉，要非法院於酌定停止執
    行擔保金額時，所應考量之事由，附此敘明。
　㈤綜上所述，本件聲請人陳明供擔保後聲請停止執行，為有理
    由，爰由本院酌定相當擔保金額2250萬元，准系爭執行事件
    之執行程序於訟爭事件判決或終結確定前，暫予停止。
四、據上論結，本件聲請為有理由，爰裁定如主文。　　
中　　華　　民　　國　　110 　年　　6 　　月　　7 　　日
                  民事第二十四庭
                      審判長法  官  胡宏文
                            法  官  朱慧真
                            法  官  陳筱蓉
附表：
編號 土地坐落 面積 聲請人 應有部分 抵押權 設定範圍 備註 一 桃園市○○區○路0段000地號 558.99㎡ 全部 全部  二 桃園市○○區○路0段000地號 773.42㎡ 全部 全部  抵押權設定及登記資料： 一、登記機關：桃園市桃園地政事務所。                        二、收件字號：桃園地政事所108桃資登字第101430號。      三、權利種類：最高限額抵押權。   四、擔保債權總金額：新臺幣1億5000萬元。    五、擔保債權種類及範圍：擔保債務人對抵押權人現在及將來在抵押權設定                         契約書所定最高限額內所負之債務、包括借款、                         貼現、保證、透支、墊款、票據。 六、擔保債權確定日期：民國108年11月9日      七、清償日期：依照各個債務契約所定之清償日期。 八、利息、遲延利息、違約金：均無。                      九、其他擔保範圍約定：⒈取得執行名義之費用。⒉保全抵押物之費用。⒊                       因債務不履行而發生之損害賠償。⒋因辦理債務人                       與抵押權人設定之擔保債權種類及範圍所生之手續                       費用。 十、申請登記以外之約定事項：借款人向抵押權人借款時，必需擔保物提供                             人之書面同意（即其他約定事項）。      十一、抵押權人：劉錦隆。        義務人即擔保提供人：簡楊蘭。 　　  債務人即借款人：王濬騰。 十二、登記日期：108年5月30日。             
正本係照原本作成。
如不服本裁定，應於收受送達後10日內向本院提出抗告狀，並應
繳納抗告費新臺幣１千元。
中　　華　　民　　國　　110 　年　　6 　　月　　7 　　日
　　　　　　　　　　　　　  書記官  陳珮茹